臺灣臺中地方法院刑事判決
111年度金訴字第221號
公  訴  人  臺灣臺中地方檢察署檢察官
被      告  李泳潮




上列被告因詐欺等案件，經檢察官提起公訴（111年度偵字第119
8號），被告於準備程序中就被訴事實為有罪陳述，經告知簡式
審判程序之旨，並聽取當事人之意見後，本院合議庭裁定由受命
法官獨任進行簡式審判程序，判決如下：
    主    文
甲○○犯如附表二編號1至2所示之罪，各處如附表二編號1至2所示
之刑。
    犯罪事實
一、甲○○於民國108年9月間加入真實姓名年籍不詳、通訊軟體Te
    legram（下稱Telegram）暱稱「小秉」（通訊軟體Wechat暱
    稱「致富」）之成年人所屬之詐欺集團（甲○○涉犯參與犯罪
    組織罪嫌部分，非本案起訴範圍），負責持人頭帳戶提款卡
    提領被害人受騙後匯入之詐欺贓款。甲○○、「小秉」及本案
    詐欺集團所屬其他真實姓名年籍不詳之成年成員，共同意圖
    為自己不法之所有，基於三人以上詐欺取財及一般洗錢之犯
    意聯絡，甲○○先依「小秉」以Telegram指示，至臺中市西屯
    區福星公園兒童遊戲區溜滑梯下拿取裝有如附表一編號3、4
    所示之人頭帳戶及提款卡密碼之信封，嗣該詐欺集團不詳成
    年成員即於如附表二所示之時間，向戊○○、乙○○施用如附表
    二所示之詐術，致使戊○○、乙○○陷於錯誤而依指示匯款至如
    附表二所示之人頭帳戶後，由甲○○持如附表一編號3、4所示
    之人頭帳戶提款卡於如附表二所示之時間、地點，提領如附
    表二所示金額之贓款，並將共計新臺幣（下同）15萬8900元
    之贓款及如附表一編號3、4所示之人頭帳戶提款卡，依「小
    秉」之指示放置於臺中麗寶OUTLET商場2樓某男廁內，由詐
    欺集團不詳成年成員前往收取，以此方式掩飾及隱匿詐欺犯
    罪所得之去向。
二、案經戊○○訴由臺中市政府警察局大甲分局報告臺灣臺中地方
    檢察署檢察官偵查起訴。
    理    由
壹、程序部分
　　本案被告所犯係死刑、無期徒刑或最輕本刑為3年以上有期
    徒刑以外之罪，亦非高等法院管轄第一審之案件，其於本院
    準備程序中就被訴事實為有罪陳述，經告知簡式審判程序之
    旨，並聽取當事人之意見後，本院依刑事訴訟法第273條之1
    第1項規定裁定進行簡式審判程序。又簡式審判程序之證據
    調查，依刑事訴訟法第273條之2規定，不受同法第159條第1
    項、第161條之2、第161條之3、第163條之1及第164條至第1
    70條規定之限制，先予敘明。
貳、認定犯罪事實所憑之證據及理由　
一、上揭犯罪事實，業據被告於警詢中及本院審理時均坦承不諱
    （見偵字第16615號卷第88-90頁；本院卷第75頁、第86-87
    頁），核與證人即告訴人戊○○、被害人乙○○於警詢中之陳述
    內容相符（見偵字第16615號卷第101-102頁、第99-100頁）
    ，並有如附表二卷證資料出處欄所示之證據在卷可稽，足認
    被告之自白與事實相符，應堪採信。
二、綜上所述，本案事證明確，被告前開犯行堪以認定，應依法
    論科。
參、論罪科刑
一、按詐欺集團向被害人施用詐術後，為隱匿其詐欺所得財物之
    去向，而令被害人將其款項轉入該集團所持有、使用之人頭
    帳戶，並由該集團所屬之車手前往提領詐欺所得款項得逞，
    檢察官如能證明該帳戶內之資金係本案詐欺之特定犯罪所得
    ，即已該當於新法第14條第1項之一般洗錢罪。又洗錢防制
    法第15條之特殊洗錢罪，係在無法證明前置犯罪之特定不法
    所得，而未能依洗錢防制法第14條之一般洗錢罪論處時，始
    予適用。倘能證明人頭帳戶內之資金係前置之特定犯罪所得
    ，即應逕以一般洗錢罪論處，自無適用特殊洗錢罪之餘地。
    另過去實務認為，行為人對犯特定犯罪所得之財物或利益作
    直接使用或消費之處分行為，或僅將自己犯罪所得財物交予
    其他共同正犯，祇屬犯罪後處分贓物之行為，非本條例所規
    範之洗錢行為，惟依新法規定，倘行為人意圖掩飾或隱匿特
    定犯罪所得來源，而將特定犯罪所得直接消費處分，甚或交
    予其他共同正犯，而由共同正犯以虛假交易外觀掩飾不法金
    流移動，即難認單純犯罪後處分贓物之行為，仍應構成新法
    第2條第1款或第2款之洗錢行為（最高法院108年度台上字第
    1744號、第2500號、第2425號判決意旨可資參照）。經查，
    被告甲○○受「小秉」之指示拿取人頭帳戶提款卡，而本案詐
    欺集團則先推由不詳成員以通訊軟體LINE（下稱LINE）及電
    話向附表二所示之告訴人戊○○、被害人乙○○施用詐術，致告
    訴人戊○○等2人陷於錯誤，而依指示匯款至如附表二所示之
    人頭帳戶後，由詐欺集團不詳成年成員將其中告訴人戊○○遭
    詐騙所匯入如附表一編號1、2所示人頭帳戶內之部分贓款，
    轉匯至如附表一編號4所示人頭帳戶後，再由被告持如附表
    一編號3、4所示之人頭帳戶提款卡，於如附表二所示之時間
    、地點提領如附表二所示之金額。嗣被告再依「小秉」之指
    示，將提領之詐欺贓款及人頭帳戶提款卡放置於臺中麗寶OU
    TLET商場2樓某男廁內交回予詐欺集團上手等情，經被告供
    陳在卷，並經本院認定如上；又被告於本院準備程序中供稱
    ：我提領完的詐欺贓款及提款卡，會交給「小秉」指示前來
    拿取之不詳之人，或由「小秉」指示我用丟包方式繳回給上
    手，每次來跟我拿取的人都不一樣等語（見本院卷第75頁）
    ，由被告前開供述、本案詐欺集團犯罪流程及卷內證據資料
    以觀，本案詐欺集團內之成員除被告及「小秉」外，尚有透
    過LINE及電話方式向告訴人2人施用詐術者、取得人頭帳戶
    者、交付人頭帳戶提款卡者及收取詐欺贓款者，顯見本案詐
    欺集團人數已達3人以上，符合刑法第339條之4第1項第2款
    「3人以上共同犯之」之構成要件。又其等上開迂迴層轉贓
    款之流程，客觀上顯已轉移犯罪所得形式上之歸屬，致使檢
    警機關於檢視帳戶之交易明細時，極易因僅能片段觀察相關
    帳戶之資金流動情形，以致無從辨識其不法性，或難以追溯
    該等款項之真正源頭，而形成追查之斷點及阻礙，客觀上有
    掩飾詐欺犯罪集團犯罪所得來源及去向之具體作為，而主觀
    亦可預見其行為係在掩飾贓款與詐欺犯罪之關聯性，使來源
    形式上合法化，藉以切斷彼此間之關聯性，從而逃避國家對
    於該等特定犯罪之追訴及處罰，顯屬洗錢防制法第2條第2款
    之洗錢行為，而與洗錢防制法第14條第1項規定一般洗錢罪
    之要件相合。
二、核被告就如附表二編號1、2所為，均係犯刑法第339條之4第
    1項第2款三人以上共同詐欺取財罪及洗錢防制法第14條第1
    項之一般洗錢罪。　　　　　　　
三、次按共同實行犯罪行為之人，在合同意思範圍以內，各自分
    擔犯罪行為之一部，相互利用他人之行為，以達其犯罪之目
    的者，即應對於全部所發生之結果，共同負責，不問犯罪動
    機起於何人，亦不必每一階段犯行，均經參與。再關於犯意
    聯絡，不限於事前有所協議，其於行為當時，基於相互之認
    識，以共同犯罪之意思參與者，亦無礙於共同正犯之成立。
    且數共同正犯之間，原不以直接發生犯意聯絡者為限，即有
    間接之聯絡者，亦包括在內。詐欺集團成員，以分工合作之
    方式，各自分擔犯罪行為之一部，相互利用他人之行為，以
    達詐欺取財之目的，即應負共同正犯責任，不必每一階段犯
    行均經參與，且犯意之聯絡，亦不以直接發生者為限，其有
    間接之聯絡者，亦屬之（最高法院28年上字第3110號判例、
    85年度台上字第6220號、97年度台上字第2946號判決意旨可
    資參照）。經查，被告雖未親自參與以LINE及撥打電話詐騙
    告訴人戊○○、被害人乙○○，且亦非由被告取得本案之人頭帳
    戶資料，惟被告係以自己犯罪之意思而參與，在參與本案詐
    欺集團期間，與其他成員各自負責取得人頭帳戶、施用詐術
    、提領及收取詐欺贓款之工作，足見成員間分工細密，各司
    其職，相互利用彼此之角色分工合作，以利促成整體犯罪計
    畫，堪認被告與「小秉」及本案其他詐欺集團成員間，有犯
    意聯絡及行為分擔，應論以共同正犯。
四、被告負責持人頭帳戶提款卡提領詐欺贓款後上繳本案詐欺集
    團，已如上述，該行為除屬詐欺取財犯罪之分工行為外，同
    時亦屬隱匿加重詐欺犯罪所得去向之行為而具有部分重疊之
    情形，故被告就如附表二編號1至2所犯三人以上共同詐欺取
    財罪、一般洗錢罪，均係以一行為觸犯數罪名之想像競合犯
    ，應依刑法第55條前段規定，各從一重以刑法第339條之4第
    1項第2款之三人以上共同詐欺取財罪處斷。
五、被告與所屬詐欺集團成員，就如附表二編號1所示加重詐欺
    取財犯行，係基於同一犯罪決意，而向告訴人戊○○施用詐術
    ，致其陷於錯誤而多次匯款，所為係於密切接近之時間、地
    點實施，侵害同一人之財產法益，行為之獨立性極為薄弱，
    在時間差距上，難以強行分開，屬數個舉動之接續施行，應
    論以接續犯一罪。
六、詐欺取財罪係為保護個人之財產法益而設，行為人罪數之計
    算自應依遭詐騙之被害人人數為計。本案之被害人為2人，
    應論以2罪。從而被告所犯如附表二編號1、2所為之2次加重
    詐欺取財罪，被害人有異，施用詐術之方式、時間及內容均
    屬不同，犯意各別、行為互殊，應予分論併罰。　
七、洗錢防制法第16條第2項規定犯前2條之罪，在偵查或審判中
    自白者，減輕其刑。被告就本案犯行於本院審理時坦承不諱
    ，業如上述，惟被告所犯一般洗錢罪既屬想像競合犯之輕罪
    ，已從一重之三人以上詐欺取財罪處斷，參照最高法院108
    年度台上字第4405號、第4408號判決意旨，雖無從再適用上
    開條項規定減刑，惟仍將於依刑法第57條量刑時，一併衡酌
    該部分減輕其刑事由。
八、爰以行為人之責任為基礎，審酌被告正值青壯年，不思以正
    當途徑賺取生活所需，明知詐欺集團對社會危害甚鉅，竟為
    貪圖不法私利，加入本案詐欺集團與其他集團成員分工合作
    ，共同騙取告訴人戊○○、被害人乙○○之錢財，除使告訴人等
    2人之財產權受到侵害，重創人與人間之信任基礎，亦助長
    詐欺集團之猖獗與興盛，足見其法治觀念淡薄、價值觀念偏
    差，同時危害社會治安甚鉅，犯罪所生危害非輕，且尚未與
    告訴人等2人和解，並賠償損失以獲取原諒，犯罪所生損害
    尚未經減輕或彌補，所為實不足取，應予非難；衡以被告於
    警詢中及本院審理時均坦承犯行、尚知悔悟之犯罪後態度，
    被告於本案詐欺集團中之角色分工、實際上並未獲取利益、
    告訴人等2人所受損失，及被告自陳之教育程度、職業及家
    庭經濟生活狀況（見本院卷第88頁），被告及公訴人就本案
    之量刑意見（見本院卷第99頁）等一切情狀，分別量處如附
    表二編號1、2所示之刑，以示懲儆。
九、又數罪併罰之案件，如能俟被告所犯數罪全部確定後，於執
    行時，始由該案犯罪事實最後判決之法院所對應之檢察署檢
    察官，聲請該法院裁定之，無庸於每一案判決時定其應執行
    刑，則依此所為之定刑，不但能保障被告（受刑人）之聽審
    權，符合正當法律程序，更可提升刑罰之可預測性，減少不
    必要之重複裁判，避免違反一事不再理原則情事之發生（最
    高法院刑事大法庭110年度台抗大字第489號裁定意旨可資參
    照）。觀諸被告除本案所犯加重詐欺取財之數罪外，尚有涉
    犯詐欺取財罪等犯行繫屬於臺灣高等法院臺中分院，或甫經
    最高法院、臺灣高等法院臺中分院、臺灣臺北地方法院判決
    在案，有被告之臺灣高等法院被告前案紀錄表1份在卷足參
    ，揆諸上揭意旨，本院爰僅為各罪宣告刑之諭知，而暫不定
    其應執行之刑，應予說明。
肆、沒收部分
一、按犯罪所得，屬於犯罪行為人者，沒收之；前二項之沒收，
    於全部或一部不能沒收或不宜執行沒收時，追徵其價額，刑
    法第38條之1第1項前段、第3項定有明文。被告於警詢中及
    本院審理時供稱：本案是因為我之前在和上租車公司租車，
    還車時租車行老闆表示車輛有車損，要我賠償58萬元，是租
    車行老闆「王景隆（音譯）」就當場要求我簽立58萬元本票
    ，並且介紹「小秉」給我認識，要求我加入詐欺集團工作抵
    債。但我擔任車手提領詐欺贓款實際上抵了多少債務我不清
    楚，本票也還在老闆「王景隆」那邊，實際上我沒未取得任
    何好處或是抵免任何債務等語（見偵字第16615號卷第89頁
    ；本院卷第87頁），被告供稱並未因本案擔任車手提領詐欺
    贓款而獲取報酬或依約定抵免債務，卷內復無其他證據證明
    被告確已取得報酬或約定之利益，依罪證有疑利歸被告之原
    則，爰無從宣告沒收被告之犯罪所得。
二、洗錢防制法第18條第1項規定：「犯第14條之罪，其所移轉
    、變更、掩飾、隱匿、收受、取得、持有、使用之財物或財
    產上利益，沒收之；犯第15條之罪，其所收受、持有、使用
    之財物或財產上利益，亦同」，此一規定採取義務沒收主義
    ，只要合於前述規定，法院固應為相關沒收之諭知，然該洗
    錢行為之標的是否限於行為人所有者始得宣告沒收，法無明
    文，實務上一向認為倘法條並未規定「不問屬於犯罪行為人
    與否均沒收」時，自仍以屬於被告所有者為限，始應予沒收
    。本院認在洗錢防制法並未規定「不問屬於犯罪行為人與否
    」之情形下，自宜從有利於被告之認定。經查，被告持本案
    詐欺集團控制使用之人頭帳戶提款卡提領告訴人等2人遭詐
    騙而匯入之詐欺贓款共計15萬8900元，並旋依「小秉」之指
    示放置於臺中麗寶OUTLET商場2樓某男廁內，交由詐欺集團
    之不詳上手收取，該等未扣案詐欺贓款固為被告擔任本案詐
    欺集團車手工作所得之財物，惟該等贓款既已轉由本案詐欺
    集團其他成員收取，卷內復無其他證據可資證明該等款項為
    被告所有或仍在其實際掌控中，依法自無從宣告沒收被告所
    經手之全部金額。
三、至被告自詐欺集團處取得如附表一編號3、4所示提領本案詐
    欺贓款之提款卡，被告於本院準備程序時供稱業將該等提款
    卡與本案提領之詐欺贓款一同放置於臺中麗寶OUTLET商場2
    樓某男廁內繳回等語（見本院卷第75頁），該等提款卡雖係
    本案詐欺集團所控制使用之人頭帳戶，惟該等帳戶資料未據
    扣案，且帳戶所有人可透過掛失、重新申辦等方式使之失其
    效用，又該等帳戶已遭警示，無法再供犯罪集團使用，是將
    上開物品沒收欠缺刑法上之重要性，依刑法第38條之2第2項
    規定，均不予宣告沒收。　　　　　
據上論斷，應依刑事訴訟法第273條之1第1項、第299條第1項前
段，洗錢防制法第14條第1項、第16條第2項，刑法第11條、第28
條、第339條之4第1項第2款、第55條，刑法施行法第1條之1第1
項，判決如主文。
本案經檢察官丙○○提起公訴，檢察官丁○○到庭執行職務。
中　　華　　民　　國　　111 　年　　4 　　月　  19  　日
                  刑事第七庭  法  官  王怡蓁
以上正本證明與原本無異。
如不服本判決應於收受判決後20日內向本院提出上訴書狀，並應
敘述具體理由；其未敘述上訴理由者，應於上訴期間屆滿後20日
內向本院補提理由書（均須按他造當事人之人數附繕本）「切勿
逕送上級法院」。
告訴人或被害人如不服判決，應備理由具狀向檢察官請求上訴，
上訴期間之計算，以檢察官收受判決正本之日起算。
                              書記官  黃雅青
中　　華　　民　　國　　111 　年　　4 　　月　　19　　日
附錄論罪科刑法條
洗錢防制法第14條
有第二條各款所列洗錢行為者，處7年以下有期徒刑，併科新臺
幣5百萬元以下罰金。
前項之未遂犯罰之。
前二項情形，不得科以超過其特定犯罪所定最重本刑之刑。

中華民國刑法第339條之4
犯第339條詐欺罪而有下列情形之一者，處1年以上7年以下有期
徒刑，得併科1百萬元以下罰金：
一、冒用政府機關或公務員名義犯之。
二、三人以上共同犯之。
三、以廣播電視、電子通訊、網際網路或其他媒體等傳播工具，
    對公眾散布而犯之。
前項之未遂犯罰之。
附表一：本案詐欺集團控制使用之人頭帳戶
編號 戶名 人頭帳戶 備註 1 李衣宸 第一銀行北土城分行帳號 000-00000000000號帳戶  2 李衣宸 中國信託銀行帳號 000-000000000000號帳戶   李衣宸（現改名為楊惠閔）涉犯幫助詐欺及洗錢犯行，經臺灣新北地方檢察署檢察官以109年度偵緝字第1934號為不起訴處分確定。 3 洪嘉玟  臺灣銀行五甲分行帳號 000-000000000000號帳戶 洪嘉玟涉犯幫助詐欺及洗錢犯行，經臺灣高雄地方法院以109年度金簡字第79號判決判處有期徒刑3月，併科罰金新臺幣5000元，緩刑2年確定。 4 鄭詠心 台新國際商業銀行帳號 000-00000000000000號帳戶 鄭詠心涉犯幫助詐欺及洗錢犯行，經臺灣高雄地方法院以109年度金訴字第77號判決判處有期徒刑4月，併科罰金新臺幣2萬元，緩刑3年確定。 
附表二：

編 號 告訴人/ 被害人 詐欺時間與方式 匯款時間 及地點 匯入之人頭帳戶 匯款金額 提款時間 提款地點 提款金額 提領詐欺贓款過程 卷證資料出處（偵字第16615號卷） 主    文 1 戊○○ （告訴人） 詐欺集團不詳成年成員於108年11月26日，以LINE暱稱「孫世傑」與戊○○聯絡，向戊○○佯稱可投資建商賺取傭金云云，使戊○○陷於錯誤，依指示匯款至右列人頭帳戶。 108年11月28日10時27分許，於新北市○○區○○路00號新北市板橋區農會 附表一編號1所示帳戶 15萬元 （臨櫃匯款，匯款費用為30元）  108年11月28日13時1分  臺中市○○區○○路000號「月眉探索樂園」 2萬元 詐欺集團不詳成年成員於108年11月28日12時55分許，將2萬9000元轉匯至附表一編號4帳戶，再由甲○○持附表一編號4所示之帳戶於左列時間、地點提領。 1.被害人帳戶明細及車手提領時間一覽表（第75頁） 2.戊○○匯款20萬元（匯費30元）、15萬元（匯費30元）之新北市板橋農會匯款中請書2紙（第107頁） 3.第一商業銀行北土城分行110年2月19日一北土城字第00013號函（第125頁）暨函送李衣宸之第一銀行（帳號：000-00000000000號）帳戶之各類存款開戶往來業務項目申請書、印鑑卡、身分證影本、客戶資料（第127-131頁）、第一銀行警示帳戶通報資料查詢（第132頁）、交易明細資料（第133頁）、存摺存款客戶歷史交易明細表（第135-139頁）  4.中國信託商業銀行股份有限公司110年1月15日中信銀字第110000000000000號函（第141頁）暨函送李衣宸之中國信託銀行（帳號：000-000000000000號）帳戶之客戸地址條列印（第143頁）、存款交易明細（第145頁）、自動化交易LOG資料―財金交易（第147頁） 5.台新國際商業銀行110年2月20日台新作文字第11000231號函（第149頁）暨函送鄭詠心之台新國際商業銀行（帳號：000-00000000000007號）帳戶之開戶業務申請書（含身分證影本）（第153-155頁）、一般金融卡/VISA金融卡掛失補發暨各項變更申請書（第157頁）、交易明細資料（第159-161頁） 6.台新國際商業銀行110年3月9日台新作文字第11005773號函（第151頁） 7.被告甲○○提款影像截圖：持鄭詠心之台新國際商業銀行（帳號：000-00000000000557號）帳戶金融卡提款畫面（第166-167頁） 甲○○三人以上共同犯詐欺取財罪，處有期徒刑壹年參月。       108年11月28日13時2分  2萬元       108年11月28日10時28分許，於新北市○○區○○路00號新北市板橋區農會 附表一編號2所示帳戶 20萬元 （臨櫃匯款，匯款費用為30元）  108年11月28日13時3分  1萬8900元 詐欺集團不詳成年成員於108年11月28日12時50分許，將2萬9000元轉匯至附表一編號4帳戶，再由甲○○持附表一編號4所示之帳戶於左列時間、地點提領。   2 乙○○ （被害人） 詐欺集團不詳成年成員於108年11月27日某時，撥打電話予乙○○，先佯稱伊係乙○○姪子之妻，已更改電話號碼要求乙○○更正受機通訊錄，再於同日向乙○○佯稱，需借款新臺幣20萬元云云，使乙○○陷於錯誤，依指示匯款至右列人頭帳戶。 108年11月28日11時12分，於臺北市○○區○○路00號中華郵政臺北青年郵局  附表一編號3所示帳戶 10萬元（匯費30元） 108年11月28日12時34分許 臺中市○○區○○路000○00號「全家超商麗寶樂園店」 2萬元 甲○○持附表一編號3所示之帳戶於左列時間、地點提領。 1.被害人帳戶明細及車手提領時間一覽表（第75頁） 2.乙○○匯款10萬元（匯費30元）之郵政跨行匯款申請書（第105頁） 3.臺灣銀行五甲分行110年1月27日五甲營密字第11000003541號函（第109頁）暨函送洪嘉玟之臺灣銀行（帳號：000-000000000000號）帳戶之通訊中文名、地資料查詢（個人戶）（含身分證影本 ）（第111頁）、帳號異動查詢（第115頁）、匯入匯款明細表（第117頁）、存摺存款歷史明細查詢（第119-123頁） 4.被告提款影像截圖：持洪嘉玟之臺灣銀行（帳號：000-000000000000號）帳戶金融卡提款畫面（第163-165頁） 甲○○三人以上共同犯詐欺取財罪，處有期徒刑壹年參月。       108年11月28日12時35分許  2萬元          108年11月28日12時37分許  2萬元 (另有手續費5元)          108年11月28日12時38分許  2萬元 (另有手續費5元)          108年11月28日12時40分許  2萬元 (另有手續費5元)